臺灣苗栗地方法院民事判決　　　　　　　 96年度再易字第3號
再審原告　　甲○○
　　　　　　　　　　　　號
　　　　　　丙○○
　　　　　　丁○○
　　　　　　乙○○
再審被告　　己○○
　　　　　　庚○○
　　　　　　　　　　　　號
　　　　　　戊○○
上列當事人間請求拆除地上物返還土地事件，再審原告對於中華
民國94年4 月25日本院第二審確定判決（93年度簡上字第44號）
提起再審之訴，本院判決如下：
    主　文
再審之訴駁回。
再審訴訟費用新臺幣壹仟伍佰元由再審原告負擔。
    事實及理由
一、再審意旨略以：
  (一)再審被告於本院90年度苗簡字第117 號拆除地上物返還土地
    事件中，起訴主張坐落苗栗縣卓蘭鎮○○段685 地號土地為
    再審被告己○○、庚○○共有，同段686 地號土地為再審被
    告戊○○所有，上開2 筆土地與再審原告4 人共有之同段69
    0 地號土地相毗鄰，前開土地間之界址業經本院87年度簡上
    字第40號判決確定以舊地籍圖經界線為界，然再審原告所有
    之水泥樁、田埂、駁坎、葡萄藤架等，竟無權佔用再審被告
    所有685 、686 地號土地，爰依所有物返還請求權之法律關
    係，請求再審原告拆除上開地上物返還土地云云。上開事件
    雖經本院90年度苗簡字第117 號及93年度簡上字第44號判決
    再審原告敗訴確定，惟查，依大法官會議釋字第374 號解釋
    ，可知辦理地籍圖重測係以土地登記面積為準，並非以使用
    現況或舊地籍圖為據，而經查再審原告前於民國60年間因分
    割取得之卓蘭段1784之1 、1787、1786之2 地號土地，合計
    面積為4927平方公尺，然歷經86年及92年之重測後（重測後
    為明德段690 、288 、689 地號），上開土地面積則合計為
    4728.9平方公尺，共減少198.1 平方公尺，而再審被告於60
    年間分割取得之卓蘭段1784、1786、1786之3 地號土地，面
    積合計為4941平方公尺，然歷經86年及92年之重測後（重測
    後為明德段685 、686 、688 地號），土地面積則合計為49
    53.25 平方公尺，共增加12.25 平方公尺；按上開6 筆土地
    均相毗鄰，然重測後，除再審被告之土地面積增加外，其餘
    土地面積均減少，顯非測量誤差可以搪塞。以上事證為再審
    原告在前審所不知而未提出，亦為前審法院漏未斟酌，足證
    再審原告並未佔用再審被告之土地。又於本院96年度苗簡字
    第606 號損害賠償事件中，承審法官告知：「減少要有證據
    ，你們的主張以前的案件都不認定」，再審原告不服氣，經
    向本院單一窗口服務台詢問，並請訴外人詹昆樺先生製作重
    測前後面積增減比較表後，再審原告始於96年2 月9 日發現
    上情，故依民事訴訟法第496 條第1 項第13款、第497 條規
    定，提起本件再審之訴。
  (二)並聲明：(1)本院93年度簡上字第44號確定判決廢棄。(2)再審
    被告在第一審之訴駁回。
二、本件再審原告既主張其再審之理由知悉在後，並提出詹昆樺
    於96年2 月9 日製作之重測前後土地面積增減比較表為證，
    自應以96年2 月9 日作為再審原告知悉再審理由之時點，則
    加計在途期間2 日，再審原告於96年3 月12日提起本件再審
    之訴，尚未逾30日之不變期間，合先敘明。
三、按當事人發現未經斟酌之證物或得使用該證物者，得以再審
    之訴對於確定之終局判決聲明不服，但以如經斟酌可受較有
    利益之裁判者為限，民事訴訟法第496 條第1 項第13款定有
    明文。當事人發現未經斟酌之證物，係指前訴訟程序事實審
    言詞辯論終結前已存在之證物，因當事人不知有此，致未經
    斟酌，現始知之者而言。若在前訴訟程序事實審言詞辯論終
    結前，尚未存在之證物，本無所謂發見，自不得以之為再審
    理由，最高法院著有29年上字第1005號判例足參。
四、經查，再審原告所稱發現之證物即詹昆樺於96年2 月9 日製
    作之重測前後土地面積增減比較表，既係在本院93年度簡上
    字第44號94年4 月25日判決確定後始製作者，其並非前訴訟
    程序事實審言詞辯論終結前已存在之證物至為明確，依前揭
    最高法院判例意旨，該面積增減比較表自非再審原告所發現
    未經斟酌之證物，不得以之為再審理由。況兩造土地於重測
    後面積有增減之事實，於重測時即已存在，並為再審原告所
    知悉，且於本院93年度簡上字第44號事件中有所主張，而經
    上開確定判決於理由中加以闡述甚詳（見該判決第6 、7 頁
    ），茲再審原告僅係將重測前後土地面積增減之事實，請詹
    昆樺先生製作成書面之面積增減比較表，是再審原告顯非不
    知有此，致未提出於前審法院斟酌，亦堪認定。從而，再審
    原告之主張均難認係發現未經斟酌之證物，皆不得以之為再
    審理由。
五、綜上所述，再審原告指摘原確定判決有民事訴訟法第496 條
    第1 項第13款、第497 條之再審理由，洵無足採。本件再審
    之訴，顯無再審理由，爰依民事訴訟法第502 條第2 項規定
    ，不經言詞辯論，逕以判決駁回之。
六、訴訟費用負擔之依據：民事訴訟法第78條、第85條第1 項前
    段。
中　　華　　民　　國　　96　　年　　7 　　月　　11　　日
                  民事庭  審判長法  官  王萬金
                                法  官  邱光吾
                                法  官  黃佩韻
以上正本係照原本作成。
不得上訴。
                                書記官  蔡健忠
中　　華　　民　　國　　96　　年　　7 　　月　　11　　日
